最高法院刑事判決　　　　　　一○○年度台上字第五二一三號
上　訴　人　楊東益
上列上訴人因偽造文書案件，不服台灣高等法院台中分院中華民
國九十九年五月二十六日第二審判決（九十九年度上訴字第五二
五號，起訴案號：台灣彰化地方法院檢察署九十八年度偵字第四
八一四、四九五九號），提起上訴，本院判決如下：
    主  文
上訴駁回。
    理  由
按刑事訴訟法第三百七十七條規定，上訴於第三審法院，非以判
決違背法令為理由，不得為之。是提起第三審上訴，應以原判決
違背法令為理由，係屬法定要件。如果上訴理由書狀並未依據卷
內訴訟資料，具體指摘原判決不適用何種法則或如何適用不當，
或所指摘原判決違法情事，顯與法律規定得為第三審上訴理由之
違法情形，不相適合時，均應認其上訴為不合法律上之程式，予
以駁回。本件原判決綜合全部卷證資料，認定上訴人楊東益有其
事實欄所載之行使偽造文書之犯行，已詳敘所憑之證據與認定之
理由；對於上訴人辯稱未收受詐欺集團交付之偽造文件，亦未將
文件交予同案被告李俊鴻（經判處罪刑確定）行使，其於民國九
十七年十月二十二日乃駕駛所有車號七七七六－ＳＦ號車輛進廠
維修，未搭載李俊鴻至雲林縣莿桐鄉，無偽造文書犯行云云，為
不足採，亦依調查所得證據予以指駁、說明。因認上訴人犯行明
確，而撤銷第一審之科刑判決，改判仍依想像競合犯，從一重論
處上訴人共同行使偽造公文書，足以生損害於公眾及他人（均累
犯）四罪刑。上訴意旨略以：(一)、原判決捨棄證人許村明、曹振
豪及廖均祥於原審有利於上訴人之證詞，而證人李俊鴻之供證前
後不一，顯有瑕疵可指，復與上訴人有故舊恩怨，不排除誣指之
可能，原判決僅憑李俊鴻之證詞為認定上訴人犯罪之唯一證據，
採證違法；稽之證人林明海之證詞與卷附裕民汽車股份有限公司
（下稱裕民公司）九十八年九月二十三日（九八）裕民經營字第
０九０一號函文內容既有車輛入廠時間之出入，原判決未說明仍
採信林明海證詞為不利於上訴人認定之理由，有理由不備之違法
。(二)、上訴人於原審僅供稱有於九十七年九月九日、同年月十七
日及二十二日搭載李俊鴻至彰化，原審採其偵訊之供述認定其有
行使偽造公文書之犯行，自非適法；原審未依其聲請傳喚綽號「
阿呆」，經查明真實姓名為「陳浩銘」及裕民公司大里廠廠長郭
陸敏作證，以釐清真相，有應於審判期日調查之證據未予調查之
違法等語。惟查：(一)、犯罪事實之認定、證據之取捨及證明力之
判斷，俱屬事實審法院之職權，苟其取捨判斷不違背經驗法則與
論理法則，即不能指為違法。又證人之供述前後稍有不符或相互
間有所歧異，究竟何者為可採，事實審法院非不可本於經驗法則
與論理法則，斟酌其他情形，作合理之比較，定其取捨，若其基
本事實之陳述與真實性無礙時，仍非不得予以採信，非謂一有不
符或矛盾，即認其全部均不可採。本件原判決已敘明上訴人供承
曾搭載李俊鴻至彰化之供詞，證人即同案被告李俊鴻、證人即被
害人賴秋玉、曹秀點、黃為晟、陳登發、證人林明海分別於警詢
及偵審之證詞，佐以卷附相關之偽造收據、識別證、偵查卷宗卷
面、假扣押處分命令等均影本、刑事判決書、原審勘驗筆錄、裕
民公司函文、內政部警政署刑事警察局指紋鑑驗書、法務部調查
局測謊報告書及相關資料，暨所載扣案物品等證據資料，參互勾
稽判斷，於理由內逐一論述剖明其採證認事之理由，且就摒棄上
訴人否認犯罪之各辯解，證人許村明、曹振豪、廖均祥於原審指
稱上訴人於九十七年十月二十二日駕車至保養廠維修，期間均在
場內等證詞，如何不足為上訴人有利之認定，於理由內為論述、
指駁，並敘明本於調查所得之心證，分別定其取捨而為事實判斷
之理由，所為論斷及說明，無違經驗法則與論理法則，且屬事實
審法院取捨證據職權之適法行使，尚難漫指為違法。原判決並就
上揭裕民公司函文關於系爭車輛入場時間之記載，應非實際入場
時間，不足作為有利於上訴人之認定等情，於理由內敘明其審酌
之依據及理由，所為論斷符合論理法則且不違背社會經驗之合理
判斷，難認有何違背法令之情形。又原判決關於上訴人曾搭載李
俊鴻至所載詐騙地點及證人李俊鴻無誣指之說明，勾稽上訴人於
偵審中供承有駕車載同李俊鴻前往本案起訴事實之地點（見第四
八一四號偵查卷第六二頁，第一審卷第二一頁背面、第二二頁）
；於警詢時供稱與李俊鴻無仇隙等旨（同上偵查卷第十五頁），
並無不合，無與卷證資料不相適合之違法。(二)、刑事訴訟法所稱
依法應於審判期日調查之證據，係指與待證事實有重要關係，在
客觀上顯有調查必要性之證據而言，其範圍並非漫無限制，必其
證據與判斷待證事實之有無，具有關聯性，得據以推翻原判決所
確認之事實，而為不同之認定，若僅枝節性問題，或所證明之事
項已臻明確，或就同一證據再度聲請調查，自均欠缺其調查之必
要性，未為無益之調查，無違法可言。又本院為法律審，應以第
二審判決所確認之事實為基礎，據以判斷原審判決是否違背法令
，故於第二審判決後，不得主張新事實或提出新證據為其第三審
之上訴理由。原審認事證已臻明確，並敘明上訴人於審理時未提
出綽號「阿呆」者之年籍資料，亦未釋明與上訴人及本案關連性
而無傳喚必要之理由，核與卷附資料相符（見原審卷第一四三、
一四四頁），未傳喚「阿呆」及郭陸敏為不必要之調查，不能指
為違法。上訴人於上訴本院時，始提出「阿呆」為陳浩銘之相關
資料，主張原審有此部分證據調查未盡之違法云云，顯非依據卷
內資料而為指摘。此外，上訴意旨，就原審依職權採證認事之適
法行使，或就原判決已說明事項，專憑己見，泛指為違法，且為
單純事實之爭執，或與判決本旨無關之枝節問題為事實之爭辯，
俱非適法之第三審上訴理由。應認上訴人該部分之上訴為不合法
律上之程式，予以駁回。上訴人想像競合犯行使偽造特種文書、
詐欺罪部分，原判決係分別依刑法第二百十六條、第二百十二條
、第三百三十九條第一項及第三項論處，核屬刑事訴訟法第三百
七十六條第一款、第四款之案件，上揭行使偽造公文書部分之上
訴既不合法，自無從就該想像競合之輕罪併為實體上審理，依刑
事訴訟法第三百七十六條規定，此部分既經第二審判決，自不得
上訴於第三審法院，上訴人猶提起上訴，顯非適法，應併予駁回
。
據上論結，應依刑事訴訟法第三百九十五條前段，判決如主文。
中    華    民    國  一○○  年    九    月  二十二  日
                      最高法院刑事第八庭
                          審判長法官  石  木  欽  
                                法官  洪  佳  濱  
                                法官  段  景  榕  
                                法官  周  煙  平  
                                法官  洪  兆  隆  
本件正本證明與原本無異
                                      書  記  官  
中    華    民    國  一○○  年    九    月  二十七  日
                                                      ｖ